最　高　行　政　法　院　判　決　　　　　　　　　　九十三年度判字第二二四號
　　上　訴　人　庚○○○
　　　　　　　　己○○
　　　　　　　　壬○○
　　　　　　　　丁○○
　　　　　　　　戊○○
　　　　　　　　辛○○
　　　　　　　　乙○○
　　　　　　　　甲○○
　　　　　　　　丙○○民國七.
　　右　一　人
　　法定代理人　子○○
　　右九人共同
　　訴訟代理人　陳欽賢律師
　　被 上訴 人　財政部臺灣省中區國稅局
　　代　表　人　癸○○
右當事人間因遺產稅事件，上訴人對於中華民國九十二年十一月二十七日臺中高等行
政法院九十二年度訴字第六五八號判決，提起上訴，本院判決如左：
　　主  文
上訴駁回。
上訴審訴訟費用由上訴人負擔。
　　理  由
一、本件上訴人在原審起訴主張：(一)被繼承人張保安於八十二年十月二十三日死亡，
    遺產土地中坐落臺中縣大里市○○段三五○、三五○之一、三五○之二、三五○
    之三、三五一、三五一之二、三五六、三五六之五、三五六之六、三五六之七、
    三五六之八、三五六之九地號等十二筆土地，核定價值為五、五五一、三五○元
    ，上訴人認此十二筆土地屬公共設施用地，應按其價值全數扣除免納遺產稅。被
    上訴人八十四年一月九日中區國稅法字第八四○○一四五六號復查決定書決定，
    准依農業用地增列扣除額二、七六○、○七五元；上訴人不服上開復查決定，遞
    經行政救濟程序後，被上訴人九十二年一月二十八日中區國稅法二字第○九二○
    ○○二五九七號復查決定書重為復查決定，准予增列扣除額一五、六○○元，總
    計准予扣除此十二筆價值之半數二、七七五、六七五元，惟不准依公共設施用地
    扣除全部土地價值，上訴人不服前開復查決定，提起訴願，財政部於九十二年五
    月三十日以台財訴字第○九二○○一○四八六號訴願決定書駁回，上訴人不服前
    開訴願決定，爰依法提起行政訴訟。(二)依都市計畫法第四十二條第一款、第三款
    規定，河道、上下水道等用地，均屬公共設施用地。本案土地原屬非都市計畫區
    內之一般農業區農業用地，但於繼承發生時，已由臺灣省水利局使用設置為堤防
    ，有臺中縣政府八十三年十一月二十一日八十三府地價字第二七二一九五號函可
    參，被上訴人八十四年一月九日中區國稅法字第八四○○一四五六號復查決定亦
    承認此事實。而臺灣省水利局第三工程處八十六年十月十八日八六水三工字第七
    ○二○號函亦證明本件系爭土地於八十二年十月二十三日前已作為堤防公共設施
    使用在案，故系爭土地事實上屬公共設施用地無疑。(三)原處分及訴願決定就系爭
    土地價值之扣除，只准以農業用地扣除土地價值之半數，不准以公共設施用地扣
    除土地價值全部，其理由係認為系爭土地經編定為非都市土地之一般農業區農牧
    用地、水利用地，並非都市計畫地區範圍內之土地，且被繼承人為保留參加區段
    徵收權利，已立同意書讓臺灣省水利局先行使用在案（亦即未領取補償費）。依
    現行辦理區段徵收作業之規定，參加區段徵收之所有人對於原土地之補償方式，
    將可選擇領取地價補償費或領回抵償地。」是本件被繼承人生前同意以其所有非
    屬都市計畫公共設施用地，以取得將來參加區段徵收權利為條件，於俟將來辦理
    區段徵收，繼承人得取回應得之權益。準此，系爭土地究與財政部八十二年八月
    四日台財稅第000000000號函釋對象不同，是以本件系爭土地自無比照
    都市計畫法第五十條之一免徵遺產稅之適用云云。(四)本件系爭非都市計畫範圍內
    已被闢為公共設施之遺產土地，依法應准予全額免納遺產稅，其理由如下：1.都
    市計畫法第五十條之一規定，公共設施保留地因繼承而移轉者免徵遺產稅，財政
    部八十二年八月四日台財稅第000000000號函進一步明釋：「被繼承人
    遺產中非屬都市計畫範圍內之土地，如經政府闢為道路供公共使用，准予比照都
    市計畫法第五十條之一規定免徵遺產稅。」，此項函釋並已納入現行遺產及贈與
    稅法第十六條第十二款，其規定意旨乃著重於縱非都市計畫範圍內之公共設施用
    地，既經政府闢建為道路、河道或堤防等公共設施用途，事實上已供公眾通行使
    用，於政府辦理徵收取得前，仍應比照都市計畫法第五十條之一有關公共設施保
    留地之規定，免徵遺產稅。2.本件系爭十二筆遺產土地係屬大里溪整治計劃第二
    工區用地範圍內之公共設施用地，且已由臺灣省水利局先行使用在案，被上訴人
    於審核時派員實地勘察，亦證實已闢為堤防使用，上開事實有被上訴人八十四年
    一月九日中區國稅法字第八四○○一四五六號復查決定可證，亦有臺灣省水利局
    函可證；則本件系爭遺產土地已屬供公眾無償使用之公共設施用地，迨無疑義，
    上訴人等亦無法再為使用收益，則依前開財政部八十二年八月四日台財稅第八二
    ○三四三六九七號函釋及參照現行遺產及贈與稅法第十六條第十二款增訂之立法
    理由，本案系爭十二筆遺產土地自應免徵遺產稅。3.原處分以本件被繼承人保留
    參加區段徵收之權利，俟將來辦理區段徵收，繼承人仍得取回應得之權益為由，
    認為與前開財政部函釋對象不同，而不准免徵遺產稅。惟查都市計畫法第四十八
    條規定，公共設施保留地之取得方式有徵收、區段徵收及市地重劃三種，其究以
    由何種方式取得，係由政府斟酌決定，不是由所有權人決定，且不管日後擬以何
    種方式取得，均不改變其為公共設施用地之性質。本件系爭土地已由政府闢為堤
    防供公眾使用之公共設施用地，不管日後政府係以徵收方式或以區段徵收方式取
    得，均不改變其為公共設施用地之性質及現況，與財政部八十二年八月四日台財
    稅第000000000號函釋意旨相同，因此，原處分顯有誤會，亦抹煞本件
    系爭土地是已供公眾無償使用之公共設施用地之事實。(五)綜上所述，本件系爭土
    地為已供公眾無償使用之公共設施用地，為此訴請撤銷訴願決定及原處分之判決
    。
二、被上訴人則以：(一)按「下列各款，應自遺產總額中扣除，免徵遺產稅．．．五、
    遺產中之農業用地，由繼承人或受遺贈人，繼續經營農業生產者，扣除其土地價
    值之半數。」為行為時遺產及贈與稅法第十七條第五款前段所明定。「主旨：被
    繼承人遺產中非屬都市計畫範圍內之土地，如經政府闢為道路供公共使用，准予
    比照都市計畫法第五十條之一規定免徵遺產稅。說明：二、被繼承人賴ｘｘ遺產
    中坐落彰化縣○○地號土地，既經貴局查明其係於民國六十六年經政府闢為彰-
    一四六縣道供公共通行使用，且未辦理徵收，准予比照都市計畫法第五十條之一
    有關公共設施保留地之規定免徵遺產稅。（編註：適用八十四年一月十四日以前
    發生繼承之案件）」亦為財政部八十二年八月四日台財稅第000000000
    號所明釋。(二)系爭土地坐落於臺中縣大里市○○段三五○、三五○之一、三五○
    之二、三五○之三、三五一、三五一之二、三五六、三五六之五、三五六之六、
    三五六之七、三五六之八、三五六之九等十二筆土地，遺產價值分別為一三八、
    七七五元、三一九、二七五元、一、○○五、二二五元、九四、五七五元、一、
    七四二、五七五元、一二三、五○○元、八七九、三五○元、九八二、五五○元
    、五○、七○○元、七五、○七五元、六一、七五○元、七八、○○○元合計為
    五、五五一、三五○元。原經復查結果符合行為時遺產及贈與稅法第十七條第五
    款規定，應准予扣除土地價值之半數二、七七五、六七五元，惟因計算過程加計
    錯誤，誤植增列扣除額為二、七六○、○七五元，致少列扣除額一五、六○○元
    。前經被上訴人於八十四年三月七日中區國稅法字第八四○○七七三五號函以更
    正之程序變更原處分，更正扣除額為二、七七五、六七五元，並以同號函知上訴
    人在案。惟依本院五十年判字第四五號判例及訴願決定意旨「申請人對系爭項目
    既表不服，並提起訴願，本案已繫屬訴願階段，原處分機關縱認訴願人之主張有
    理由，依訴願法第十條第二項但書之規定，亦僅得重為復查決定，不得逕依更正
    程序辦理。」是本案重核後依遺產及贈與稅法第十七條第五款規定准予增列扣除
    額一五、六○○元，扣除總額變更核定為七九、六四○、六三一元，遺產淨額變
    更核定為八六、五四六、六五八元。(三)系爭土地於繼承發生時並非公共設施保留
    地，此為上訴人所不爭執。至上訴人訴稱系爭土地於繼承時已為供公眾使用，未
    辦理徵收前，仍應比照都市計畫法第五十條之一規定，免徵遺產稅乙節。查經函
    詢臺中縣政府查明系爭土地於繼承發生日是否已完成區段徵收？是否已發放補償
    費或已發放抵價地？據該府八十三年十一月二十一日八十三府地價字第二七二一
    九五號函復略以「張君所有坐落大里市○○段三五○地號等八筆土地係屬大里溪
    整治計畫八十一年度第二工區地範圍內，張君為保留參加區段徵收權利，已立同
    意書讓臺灣省水利局先行使用在案（亦即未領取補償費）三、本案目前區段徵收
    作業乃於辦理擴大都市計畫中，俟都市計畫完成法定程序後，再依規定辦理區段
    徵收作業。而依現行辦理區段徵收作業之規定，參加區段徵收之所有人對於原土
    地之補償方式，將可選擇領取地價補償費或領回抵價地。」是本件被繼承人生前
    同意以其所有非屬都市計畫公共設施用地，以取得將來參加區段徵收權利為條件
    ，於俟將來辦理區段徵收，繼承人得取回應得之權益（如按比例分得可供建築之
    土地）。準此，系爭土地究與前揭財政部八十二年二月四日台財稅第八二○三四
    三六九七號函釋對象不同，此參照現行遺產及贈與稅法第十六條第十二款增訂之
    立法理由「供公眾通行之道路土地，名義上雖為私有財產，惟所有權人事實已無
    法使用收益，且變現困難」自明。是以本件系爭土地自無比照都市計畫法第五十
    條之一免徵遺產稅之適用，重核復查決定並無不合等語作為抗辯。
三、原審斟酌全辯論意旨及調查證據之結果以：(一)按「下列各款，應自遺產總額中扣
    除，免徵遺產稅：一、．．．五、遺產中之農業用地，由繼承人或受遺贈人，繼
    續經營農業生產者，扣除其土地價值之半數。」為行為時遺產及贈與稅法第十七
    條第五款前段所明定。而「主旨﹕被繼承人遺產中非屬都市計畫範圍內之土地，
    如經政府闢為道路供公共使用，准予比照都市計畫法第五十條之一規定免徵遺產
    稅。說明﹕二、被繼承人賴ｘｘ遺產中坐落彰化縣○○地號土地，既經貴局查明
    其係於民國六十六年經政府闢為彰─一四六縣道供公共通行使用，且未辦理徵收
    ，准予比照都市計畫法第五十條之一有關公共設施保留地之規定免徵遺產稅。（
    編者註﹕適用八十四年一月十四日以前發生繼承之案件）」亦為財政部八十二年
    八月四日台財稅第000000000號函釋有案。另「稽徵機關核定稅額通知
    書之記載或計算有錯誤時，依所得稅法第七十八條（註﹕現行法為第八十一條、
    稅捐稽徵法第二十八條）第二項之規定，固得據納稅義務人之申請，予以更正。
    但稽徵機關調查核定之應納稅額，納稅義務人如有不服而申請復查，則稽徵機關
    即應依同法第七十九條第三項（註﹕請參照稅捐稽徵法第三十五條）規定之程序
    ，為復查決定，不能依前開條項而予更正，二者情形各別，其應適用之法定程序
    ，自不容有所假借。」亦經本院著有五十年判字第四十五號判例。(二)本件上訴人
    庚○○○之配偶張保安（即被繼承人）於八十二年十月二十三日死亡，上訴人等
    於八十二年十二月十三日辦理遺產稅申報時，經被上訴人核定遺產總額一七七、
    四四九、三八九元，遺產淨額一○八、七○○、一八九元，應納稅額四五、一一
    一、四九八元。上訴人等不服，就遺產總額、扣除額及被繼承人死亡前未償債務
    等項目，申請復查結果，除獲准追減遺產土地價值九、二六二、一○○元，追認
    被繼承人死亡前應納未納稅捐一七五、七二四元，土地扣除額增列一二、二○○
    、六七五元，增列被繼承人死亡前未償債務四九九、四三二元，變更遺產淨額為
    八六、五六二、二五八元，其餘未准變更，旋以八十四年三月七日中區國稅法字
    第八四○○七七三五號函更正核定扣除額為七九、六四○、六三一元，遺產淨額
    為八六、五四六、六五八元。上訴人等就未准變更之未償債務及臺中縣大里市○
    ○段三五○地號等十二筆土地部分，訴經財政部八十四年六月二十六日台財訴字
    第八四○一四四一五一號訴願決定，將原處分關於臺中縣大里市○○段三五○地
    號等十二筆土地之農業用地扣除額部分及被告中區國稅法字第八四○○七七三五
    號函均撤銷，囑由被上訴人另為處分，其餘訴願駁回（本院八十五年度判字第一
    三八○號判決）。上訴人等就訴願駁回部分猶未甘服，循序提起再訴願、行政訴
    訟均遭駁回（本院八十五年度判字第一三八○號判決）。至系爭臺中縣大里市○
    ○段三五○地號等十二筆土地之農業用地扣除額部分被上訴人重核復查結果，准
    予增列農地扣除額一五、六○○元，遺產淨額變更核定為八六、五四六、六五八
    元，並於八十四年九月八日送達復查決定，上訴人等於八十六年十二月十五日以
    被上訴人尚未為複查決定，其程序尚未終結，再檢附復查理由書，就系爭臺中縣
    大里市○○段三五○地號等十二筆土地之農業用地扣除額部分，申請復查。被上
    訴人以其已於八十四年九月七日以中區國稅法字第八00000000號函依財
    政部撤銷意旨重為復查決定，並於八十四年九月八日將重核復查決定書送達，上
    訴人等未循序提起訴願，業於八十四年十月八日確定，上訴人等復對已確定之案
    件申請復查，自有未合，乃從程序上駁回其復查申請。上訴人等不服，提起訴願
    ，除執前詞外，並主張其迄未收到被上訴人之任何復查決定，又縱其復查決定已
    送交復查申請中之辛○○，惟未將復查決定送達全體復查申請人，其送達對上訴
    人等亦均不生效力等情。訴經財政部八十八年一月三十日台財訴第000000
    000號訴願決定，以上訴人收受被上訴人八十四年九月七日中區國稅法字第八
    00000000號復查決定之日期為八十四年九月八日，有經上訴人之一辛○
    ○蓋章簽收之復查決定通知書郵件收件回執影本附原處分卷可稽，上訴人等未循
    序提起訴願，揆諸前揭規定，本件核定之稅捐處分業已確定，上訴人等再行申請
    復查，程序即有未合，至其主張被上訴人未將重核復查決定送達全體復查申請人
    乙節，按「稅捐之稽徵，依本法之規定，本法未規定者，依其他法律之規定。」
    、「為稽徵稅捐所發之各種文書．．．對公同共有人中之一人為送達者，其效力
    及於全體」為稅捐稽徵法第一條及第十九條第三項所明定。次按「繼承人有數人
    時，在分割遺產前，各繼承人對於遺產全部為公同共有。」為民法第一千一百五
    十一條所明定，查被繼承人之遺產在分割遺產前為各繼承人公同共有，被上訴人
    將該復查決定向繼承人（即上訴人）中一人送達，依稅捐稽徵法第十九條第三項
    規定，其效力及於全體。從而，被上訴人以程序不合，駁回渠等復查之申請，並
    無違誤等由，駁回其訴願。上訴人等猶未甘服，循序訴經行政院八十八年六月二
    十三日台八十八訴字第二四三一八號再訴願決定，除持與財政部訴願決定及原處
    分相同之論見外，並以被繼承人之遺產在分割遺產前為各繼承人公同共有，被上
    訴人將復查決定向繼承人（即上訴人）中一人送達，依行為時稅捐稽徵法第十九
    條第三項規定，其效力及於全體，原處分從程序駁回其復查申請，並無不合。又
    上訴人等八十三年六月二日復查理由已敘明以上訴人庚○○○為代表人，被上訴
    人八十四年九月七日中區國稅法字第八00000000號復查決定送達上訴人
    等之代表人庚○○○，經庚○○○之女辛○○（亦為上訴人之一）收受，有其蓋
    章簽收之掛號郵件收件回執附被上訴人卷可稽，其送達程序並無不合等由，駁回
    渠等之再訴願。上訴人等仍表不服，提起行政訴訟，訴經本院九十年度判字第一
    三八六號判決略以﹕「稅捐稽徵法第十九條第三項規定﹕『為稽徵稅捐所發之各
    種文書．．．對公同共有人中之一人為送達者，其效力及於全體』，係指為稽徵
    稅捐所發之各種文書送達之特別規定，而規定於第三章稽徵，與規定於第四章行
    政救濟之復查決定書有別，尚難謂行政救濟之復查決定係為稽徵稅捐所發之文書
    ，得適用稅捐稽徵法第十九條第三項送達之特別規定。一再訴願決定就此事項未
    予詳究，即以被繼承人之遺產在分割遺產前為各繼承人公同共有，被上訴人將該
    復查決定書向繼承人（即上訴人）中一人送達，依稅捐稽徵法第十九條第三項規
    定，其效力及於全體，略嫌率斷，自不得據之認重核決定書對全體上訴人已確定
    。又上訴人庚○○○八十三年六月二日復查申請書係記載申請人庚○○○一人，
    並記載代表人庚○○○，則上訴人庚○○○是否經其餘上訴人合法選定為代表人
    ，亦有待審酌。又原處分於當事人欄僅將上訴人庚○○○一人列為申請人而為復
    查駁回之復查決定，未將其餘上訴人列為申請人，原處分是否有漏為復查決定，
    或當事人欄記載有誤之情事，一再訴願決定未予詳究，即以前開理由維持原處分
    ，尚有未合。」等語，將再訴願決定及訴願決定均予撤銷，囑由受理訴願機關研
    明後，另為適法決定。財政部即依本院判決撤銷意旨，以九十一年八月三十日台
    財訴字第○九○○○五二○五五號訴願決定略以「經查本部前開八十八年一月三
    十日台財訴第000000000號訴願決定，維持原處分機關復查決定之理由
    既未獲最高行政法院判決支持，則原處分機關所持八十四年九月七日以中區國稅
    法字第人00000000號重為復查決定，並於八十四年九月八日將重核決定
    書送達，訴願人等未循序提起訴願，業於八十四年十月八日確定，訴願人等復對
    已確定之案件申請復查，自有未合之見解，即難予維持，參諸司法院釋字第三六
    八號解釋意旨，本案自應由原處分機關依該最高行政法院判決撤銷意旨，就訴願
    人庚○○○八十三年六月二日復查申請書記載申請人庚○○○君一人，並記載代
    表人庚○○○，則庚○○○是否經其餘繼承人合法選定為代表人，以及有否漏為
    復查決定或當事人欄記載有誤情事等節，再進一步究明」等由，將原處分撤銷，
    囑由被上訴人另為處分。被上訴人以九十一年十月十一日中區國稅法字第○九一
    ○○六○三三○號函請庚○○○等說明八十三年六月二日之復查申請書記載庚○
    ○○是否依法選定為代表人，或已於事後追認？惟依繼承人等共同委任之陳欽賢
    律師回函表示，繼承人等既未指定以其中一人為送達代收人，復查決定書自應逐
    一送達全體申請人云云。是以繼承人等既執意渠等未指定一人為送達代收人，應
    逐一送達繼承人等，而被上訴人亦未能證明該復查申請書所表明庚○○○確為合
    法選任之代表人，是以重為復查決定以，經查本件系爭土地坐落於臺中縣大里市
    ○○段三五○、三五○之一、三五○之二、三五○之三、三五一、三五一之二、
    三五六、三五六之五、三五六之六、三五六之七、三五六之八、三五六之九第十
    二筆土地，遺產價值分別為一三八、七七五元、三一九、二七五元、一、○○五
    、二二五元、九四、五七五元、一、七四二、五七五元、一二三、五○○元、八
    七九、三五○元、九八二、五五○元、五○、七○○元、七五、○七五元、六一
    、七五○元、七八、○○○元合計為五、五五一、三五○元。原經復查結果符合
    行為時遺產及贈與稅法第十七條第五款規定，應准予扣除土地價值之半數二、七
    七五、六七五元，惟因計算過程加計錯誤，誤植增列扣除額為二、七六○、○七
    五元，致少列扣除額一五、六○○元。前經被上訴人於八十四年三月七日中區國
    稅法字第八四○○七七三五號函以更正之程序變更原處分，更正扣除額為二、七
    七五、六七五元，並以同號函知上訴人等在案。惟依前揭本院五十年判字第四五
    號判例及訴願決定意旨「申請人對系爭項目既表不服，並提起訴願，本案已繫屬
    訴願階段，原處分機關縱認訴願人之主張有理由，依訴願法第十條第二項但書之
    規定，亦僅得重為復查決定，不得逕依更正程序辦理。」是本案重核後依遺產及
    贈與稅法第十七條第五款規定准予增列扣除額一五、六○○元，扣除總額變更核
    定為七九、六四○、六三一元，遺產淨額變更核定為八六、五四六、六五八元，
    經核並無不妥等情，為兩造所不爭執，並有上開處分書、函、復查決定書、訴願
    決定書、再訴願決定書、及本院九十年度判字第一三八六號判決附於原處分卷可
    稽，依首開規定、函釋及判例意旨，原處分並無違誤。(三)經查：1.按「左列各款
    不計入遺產總額：．．．(十二)被繼承人遺產中經政府闢為公眾通行道路之土地或其
    他無償供公眾通行之道路土地，經主管機關證明者。但其屬建造房屋應保留之法
    定空地部分，仍應計入遺產總額。」、「公共設施保留地因依本法第四十九條第
    一項徵收取得之加成補償，免徵所得稅；因繼承或因配偶、直系血親間之贈與而
    移轉者，免徵遺產稅或贈與稅。」分別為遺產及贈與稅法第十六條第十二款、都
    市計畫法第五十條之一所規定，而「被繼承人遺產中非屬都市計畫範圍內之土地
    ，如經政府闢為道路供公共使用，准予比照都市計畫法第五十條之一規定免徵遺
    產稅」雖亦經財政部八十二年八月四日000000000號函示有案，然系爭
    土地於繼承發生時經編定為一般農業區農牧用地、水利用地（堤）之土地並非公
    共設施保留地，此為上訴人所不爭執，亦有土地登記簿謄本附於原處分卷可稽。
    而遺產及贈與稅法第十七條第一項第五款前段規定，遺產中之農業用地，由繼承
    人或受遺贈人繼續經營農業生產者，扣除其土地價值之半數，又農地除閒置不用
    或變更使用外，推定為繼續經營農業生產，亦據財政部七十九年五月三十一日台
    財稅第七九○○八二七六一號函就繼續經營農業生產之認定原則予以函釋，因而
    依非都市土地使用管制規則各種使用地容許使用規定，農牧用地可為水土保持設
    施、水利用地可按水利計畫使用，系爭土地經被上訴人實地勘察係依大里溪治理
    計畫作堤防使用，與非都市土地使用管制規則之容許使用項目似無不合，於查核
    時依遺產及贈與稅法第十七條第一項第五款規定准予扣除半數。2.至上訴人主張
    系爭土地於繼承時已為供公眾使用，未辦理徵收前，仍應比照都市計畫法第五十
    條之一規定，免徵遺產稅乙節。經被上訴人以八十三年十一月十四日中區國稅法
    字第八三○七六一九四號函詢臺中縣政府查明系爭土地於繼承發生日是否已完成
    區段徵收？是否已發放補償費或已發放抵價地？據臺中縣政府八十三年十一月二
    十一日八十三府地價字第二七二一九五號函復略以「張君所有坐落大里市○○段
    三五○地號等八筆土地係屬大里溪整治計畫八十一年度第二工區地範圍內，張君
    為保留參加區段徵收權利，已立同意書讓臺灣省水利局先行使用在案（亦即未領
    取補償費）三、本案目前區段徵收作業乃於辦理擴大都市計畫中，俟都市計畫完
    成法定程序後，再依規定辦理區段徵收作業。而依現行辦理區段徵收作業之規定
    ，參加區段徵收之所有人對於原土地之補償方式，將可選擇領取地價補償費或領
    回抵價地。」，亦有上開函附於原處分卷可參，則本件被繼承人生前同意以其所
    有非屬都市計畫公共設施用地，以取得將來參加區段徵收權利為條件，於俟將來
    辦理區段徵收，繼承人得取回應得之權益（如按比例分得可供建築之土地）。該
    系爭土地即與前揭財政部八十二年二月四日台財稅第000000000號函釋
    對象不同。3.另參照現行遺產及贈與稅法第十六條第十二款增訂之立法理由「供
    公眾通行之道路土地，名義上雖為私有財產，惟所有權人事實已無法使用收益，
    且變現困難」，本件系爭土地自無比照都市計畫法第五十條之一免徵遺產稅之適
    用，重核復查決定並無不合，上訴人所為主張自難採信，因而為上訴人敗訴之判
    決。
四、本院核原判決依上開規定及說明，尚無違背法令。上訴意旨仍執陳詞指摘原判決
    違背法令，求為廢棄改判。惟查：原判決既已論明上訴人所有系爭土地依臺中縣
    政府八十三年十一月二十一日八十三府地價字第二七二一九五號函略以：「．．
    ．（系爭土地）係屬大里溪整治計畫八十一年度第二工區地範圍內，張君（被繼
    承人）為保留參加區段徵收權利，已立同意書讓臺灣省水利局先行使用在案（亦
    即（暫時）未領補償費），三本案目前區段徵收作業乃於辦理擴大都市計畫中，
    俟都市計畫完成法定程序後，再依規定辦理區段徵收作業，而依現行辦理區段徵
    收作業之規定，參加區段徵收之所有人對於原土地之補償方式，將可選擇領取地
    價補償費或領回抵價地。」，是以系爭土地非屬上訴人所稱供公眾無償使用之公
    共設施用地，尚無財政部八十二年八月四日台財稅第000000000號函釋
    及都市計畫法第五十條之一規定適用之餘地。次查：原判決另已指明系爭土地於
    繼承發生時係編定為一般農業區農牧用地、水利用地（堤）之土地，並非公共設
    施保留地，為上訴人所不爭執，有土地登記簿謄本附於原處分卷可稽，原處分依
    遺產及贈與稅法第十七條第一項第五款前段規定扣除系爭土地價值之半數核計遺
    產稅額，尚無違背現行遺產及贈與稅法第十六條第十二款規定之情形。上訴意旨
    無非上訴人持其主觀法律見解之歧異，斤斤指摘，核無足取。從而本件上訴意旨
    為無理由，應予駁回。
據上論結，本件上訴為無理由，爰依行政訴訟法第二百五十五條第一項、第九十八條
第三項前段，判決如主文。
中　　華　　民　　國　　九十三　　　年　　　三　　　　月　　　四　　　　日
                    最 高 行 政 法 院  第 四 庭
                                審 判 長 法  官　　　徐　樹　海
                                         法  官      鄭　淑　貞
                                         法  官　　　高　啟　燦
                                         法  官　　　吳　錦　龍
                                         法  官　　　林　茂　權
右  正  本  證  明  與  原  本  無  異
　　　　　　　　　　　　　　　　　　　　 法院書記官　張　雅　琴
中　　華　　民　　國　　九十三　　　年　　　三　　　　月　　　四　　　　日
